【裁判字號】    97,裁,1783
【裁判日期】    970306
【裁判案由】    商標評定
【裁判全文】
最  高  行  政  法  院  裁  定
                                     97年度裁字第01783號
上  訴  人  日商‧新力電腦娛樂股份有限公司
代  表  人  甲○○○
訴訟代理人  王建智  律師
            丁○○
被 上訴 人  經濟部
代  表  人  乙○○
參  加  人  丙○○
上列當事人間商標評定事件，上訴人對於中華民國95年3月23日
臺北高等行政法院94年度訴字第767號判決，提起上訴，本院裁
定如下：
    主  文
上訴駁回。
上訴審訴訟費用由上訴人負擔。
    理  由
一、按對於高等行政法院判決之上訴，非以其違背法令為理由，
    不得為之，行政訴訟法第242條定有明文。依同法第243條第
    1項規定，判決不適用法規或適用不當者，為違背法令；而
    判決有同條第2項所列各款情形之一者，為當然違背法令。
    是當事人對於高等行政法院判決上訴，如依行政訴訟法第24
    3條第1項規定，以高等行政法院判決有不適用法規或適用不
    當為理由時，其上訴狀或理由書應有具體之指摘，並揭示該
    法規之條項或其內容；若係成文法以外之法則，應揭示該法
    則之旨趣；倘為司法院解釋或本院之判例，則應揭示該判解
    之字號或其內容。如以行政訴訟法第243條第2項所列各款情
    形為理由時，其上訴狀或理由書，應揭示合於該條項各款之
    事實。上訴狀或理由書如未依此項方法表明者，即難認為已
    對高等行政法院判決之違背法令有具體之指摘，其上訴自難
    認為合法。
二、本件上訴人對於高等行政法院判決上訴，係以：系爭商標註
    冊時之商標法第37條第1項第7款規範之意旨，在杜絕襲用他
    人商標冀圖獲准註冊之僥倖，以建立正常之商標秩序，凡襲
    用他人商標或標章有致公眾誤信之虞者，皆不得申請註冊，
    不以被襲用之商標係著名者為限。上訴人於申請評定階段時
    所檢送之「PlayStation」、「PSII」、「PS2」、「PS-X」
    、「PSX」等商標於系爭商標申請前已使用之事實已為被上
    訴人所肯認，被上訴人卻以該類文件多為日文文件為由，而
    認定該外文資料無法實際證明據爭商標之著名性。又原判決
    推論據以評定商標於系爭商標申請註冊前，在日本猶未著名
    ，於國內亦非廣為相關事業或消費者所知悉，與普遍認知事
    實不符。上訴人既為全球提供電腦遊戲軟體及遊戲器、遊戲
    機之最大廠商，必然會於商品尚未正式上市前即開始規劃及
    宣傳並為消費者所熟知並期待，故PSX商品系列於1994年才
    推出，前置作業早於數年前即已開展，原審之推論過於武斷
    。再者，參加人陸續申請「PS」、「PSX」、「X-BOX」等著
    名商標，指定用於電視遊樂器之搖桿操縱器、控制器或操縱
    搖桿電腦、磁片、光碟、記憶體、電腦主機、電腦滑鼠、電
    視遊樂器用之程式卡帶、電腦軟體、電腦程式、電視遊樂器
    、電視遊樂器用光槍、延長線、連接線、晶片、介面卡、電
    路板、網路卡、端子、變壓器、充電器、遙控器等商品，與
    世界著名電動遊戲機電動遊戲器製造商大廠所生產之品牌名
    相同，顯有導致消費者混淆誤認之虞，顯非善意申請註冊該
    商標，求為判決廢棄原判決，發回臺北高等行政法院更審等
    語，為其理由。
三、惟查，原判決關於上訴人提起本件行政訴訟後，並未進一步
    提出具體之證據，以證明於系爭商標申請註冊日（83年3月9
    日）時，據以評定等商標之信譽已為國內一般消費者所熟知
    而具知名度。上訴人主張其為世界知名電腦遊戲機廠商，為
    舉世皆知之事實，其販售PS產品於西元2000年已達7500萬台
    ，2005年更推出PSP產品廣為消費者讚賞，據以評定諸商標
    已達著名等語，核屬最近幾年之事，尚不能以事後之事實而
    認定於系爭商標申請註冊日（83年3月9日）時，據以評定商
    標已臻著名，本件據以評定商標，於系爭商標申請註冊日前
    ，在日本國猶未著名，更遑論在我國國內已廣為相關事業或
    消費者所知悉，而達著名之程度之事實，以及上訴人所主張
    如何不足採等事項均詳予以論述，是原判決所適用之法規與
    該案應適用之現行法規並無違背，與解釋判例，亦無牴觸，
    並無所謂原判決有違背法令之情形。
四、核上訴人所陳系爭商標申請註冊（83年3月9日）時，據以評
    定諸商標已達著名之程度部分之理由，無非係就原審取捨證
    據、認定事實之職權行使，指摘其為不當，並就原審已論斷
    者，泛言未論斷，或就原審所為論斷，泛言其論斷矛盾，而
    未具體說明其有何不適用法規或適用法規不當之情形，並揭
    示該法規之條項或其內容，及合於行政訴訟法第243條第2項
    所列各款之事實，難認對該判決之如何違背法令已有具體之
    指摘。依首揭說明，應認其上訴為不合法。
五、末按商標圖樣「襲用他人之商標或標章有致公眾誤信之虞者
    」，不得申請註冊，為系爭商標註冊時（82年12月12日修正
    施行）商標法第37條第1項第7款所明定。所謂「襲用他人之
    商標或標章有致公眾誤信之虞」，係指商標本身相同或近似
    他人之商標或標章，有使一般消費者誤信其所表彰之商品來
    源或產銷主體而購買之虞而言。本款之適用應指以不公平競
    爭之目的，非出於自創而抄襲他人已使用之商標或標章申請
    註冊並有致公眾誤信之虞者；所襲用者不以著名商標或標章
    而使用於同一或類似商品為限，復為系爭商標註冊時商標法
    施行細則第31條所明定。嗣86年5月7日修正施行商標法為加
    強對著名商標之保護，將著名商標規定於第37條第7款（現
    行法第23條第1項第12款），就襲用非著名商標的保護則規
    定於同條項第14款為：「相同或近似於他人先使用於同一商
    品或類似商品之商標，而申請人因與該他人間具有契約、地
    緣、業務往來，或其他關係，知悉他人商標存在者。」該條
    文於評定時之現行法第23條第1項第14款文字修正後仍存在
    。另依據現行商標法第91條第1項規定：「本法中華民國92
    年4月29日（現行條文之92年4月29日係立法院三讀通過日期
    ，5月28日總統令修正公布，自公布日起6個月後之11月28日
    施行）修正施行前，已申請或提請評定，尚未評決之評定案
    件，以本法修正施行前及本法修正施行後之規定均為違法事
    由為限，始撤銷其註冊；其程序依修正後之規定辦理。」是
    以申請評定人以註冊時商標法第37條第1項第7款襲用商標為
    由申請評定者，商標主管機關於92年11月28日修正施行後始
    評決之案件，自應審究註冊時商標法第37條第1項第7款及修
    正施行後現行法第23條第1項第12、14款違法事由，始得判
    斷是否撤銷其註冊。經查，本件原處分僅就據以評定商標於
    系爭商標註冊時為著名之事實即作成評定成立，系爭商標註
    冊應予撤銷之處分，亦即僅就註冊時商標法第37條第1項第7
    款及現行法第23條第1項第12款之事由為審究，是以本件決
    定書及原審判決均僅得就據以評定商標於系爭商標註冊時是
    否著名之事實，亦即就原評定處分審究之註冊時商標法第37
    條第1項第7款及現行法第23條第1項第12款之事由為範圍進
    行審理，本件訴願決定及原判決認定系爭商標申請註冊（83
    年3月9日）時，據以評定商標並未達著名之論述並無違誤，
    已如前述。惟本件申請評定人即上訴人於評定理由書業已載
    明：「凡襲用他人商標或標章有致公眾誤信之虞者，皆不得
    申請註冊，不以被襲用之商標係著名者為限」等字句，顯於
    申請評定時已主張系爭商標襲用非著名商標之理由，本件既
    經訴願決定將原處分撤銷，著由原處分機關另為適法之處分
    。原處分機關於重為處分時，應就系爭商標是否襲用非著名
    商標部分即註冊時商標法第37條第1項第7款及現行商標法第
    23條第1項第14款違法事由，詳為審查，附此敘明。
六、據上論結，本件上訴為不合法，依行政訴訟法第249條第1項
    前段、第104條、民事訴訟法第95條、第78條，裁定如主文
    。
中    華    民    國    97    年    3     月    6     日
                    最高行政法院第五庭
                        審判長法官  劉  鑫  楨
                              法官  侯  東  昇
                              法官  林  樹  埔
                              法官  劉  介  中
                              法官  吳  慧  娟
以  上  正  本  證  明  與  原  本  無  異
中    華    民    國    97    年    3     月    6     日
                              書記官  吳  玫  瑩


司法院資訊處製作；財團法人民間司法改革基金會備份。
